---
title: "Exemplo 10_34"
author: "Eraldo Rocha"
format: 
  html:
    theme:
     dark: darkly
    toc: true
    toc-title: Sumário
    toc-depth: 4
    toc-location: left
    code-copy: true
    number-sections: false
    code-tools: false
    code-block-bg: false
    smooth-scroll: true
    code-block-border-left: "#31BAE9"
    number-depth: 3
    html-math-method: katex
    code-fold: true
self-contained: true
fig-dpi: 1000
page-layout: full
editor: source
---

```{r, warning=FALSE, message=FALSE}
rm(list = ls())

library(ggplot2)
library(patchwork)
library(ggfortify)
library(lmtest)
library(nortest)
# install.packages("devtools")
# require(devtools)
# devtools::install_github('https://github.com/brunoruas2/gujarati', force = T)

exemplo <- gujarati::Table10_18[,-1]
exemplo[] <- sapply(exemplo, function(x) as.numeric(as.character(x)))
colnames(exemplo) <- c("Paladar", "Ácido_Acético", "H2S", "Ácido_Lático")
```

# Exemplo 10.34

À medida que o queijo envelhece, vários processos químicos ocorrem, determinando o sabor do produto final. Os dados apresentados na Tabela 10.18 abaixo, pertencem a concentrações de vários produtos químicos em uma amostra de 30 queijos cheddar maduros e medidas subjetivas de paladar para cada amostra. As variáveis ácido acético e H2S são o logaritmo natural de concentração de ácido acético e ácido sulfídrico, respectivamente. A variável ácido lático não foi transformada em logaritmo.

```{r}
knitr::kable(exemplo)
```

### a. Trace um diagrama de dispersão das quatro variáveis.

```{r, fig.align='center', fig.width=10}
scatterplots <- list()
for(combo in combn(names(exemplo), 2, simplify = FALSE)) {
  x_col <- combo[1]
  y_col <- combo[2]
  
  scatterplot <- ggplot(exemplo, aes(x = .data[[x_col]], y =.data[[y_col]])) +
    geom_point() +
    labs(x = x_col, y = y_col) +
    ggtitle(paste(x_col, "vs", y_col))
  
  scatterplots[[paste(x_col, y_col)]] <- scatterplot
}

g <-((scatterplots[[1]] + scatterplots[[2]] + scatterplots[[3]]) / 
     (scatterplots[[4]] + scatterplots[[5]] + scatterplots[[6]]))

g

```

### b. Faça uma regressão bivariada do paladar contra o ácido acético e H2S e interprete os resultados obtidos.

```{r, fig.align='center', fig.width=11}
fitb <- lm(Paladar~Ácido_Acético + H2S, exemplo)
summary(fitb)

#Normalidade 
shapiro.test(residuals(fitb)) 
lillie.test(residuals(fitb))

#Homocedasticidade
bptest(fitb, studentize=FALSE)
bptest(fitb, studentize=TRUE)
gqtest(fitb)

t <- autoplot(fitb)

plot((t[[1]] + t[[2]]))
```

-   Não rejeita a Hipotese Nula de Normalidade para lilliefors e Shapiro
-   Breusch-Pagan e Goldfeld não rejeita hipotese nula, não há heterocedasticidade.
-   O $R^2$ ajustado explica cerca de 56% da variabilidade total dos dados.
-   O p-valor da variável `Ácido_Acético` foi maior que o nível de significância de 5%, isto é, a variável não é tão significante para o modelo.

### c. Faça uma regressão bivariada do paladar contra o ácido lático e H2S e interprete os resultados obtidos.

```{r, fig.align='center', fig.width=11}
fitc <- lm(Paladar~Ácido_Lático + H2S, exemplo)
summary(fitc)

#Normalidade 
shapiro.test(residuals(fitc)) 
lillie.test(residuals(fitc))

#Homocedasticidade
bptest(fitc, studentize=FALSE)
bptest(fitc, studentize=TRUE)
gqtest(fitc)

#Multicolinearidade
car::vif(fitc)

t <- autoplot(fitc)

plot((t[[1]] + t[[2]]))
```

-   Por Shapiro e Lilliefors mantém hipotese nula, há normalidade.
-   Por Breusch e Goldfeld mantém a hipotese nula, não há heterocedasticidade.
-   O $R^2$ ajustado explica 62% da variabilidade total dos dados.
-   O p-valor da variável `H2S` e `Ácido_Lático` foi menor que o nível de significância de 5%, isto é, as variáveis são significantes para o modelo.

### d. Faça uma regressão múltipla do paladar contra o ácido acético, H2S e ácido lático. Interprete os resultados obtidos.

```{r, fig.align='center', fig.width=10}
fitd <- lm(Paladar~. , exemplo)
summary(fitd)

#Normalidade 
shapiro.test(residuals(fitd)) 
lillie.test(residuals(fitd))

#Homocedasticidade
bptest(fitd, studentize=FALSE)
bptest(fitd, studentize=TRUE)
gqtest(fitd)

#Multicolinearidade
car::vif(fitd)

t <- autoplot(fitd)

plot((t[[1]] + t[[2]]))
```

-   Shapiro e Lillie mantém a hipotese nula de normalidade.
-   Breusch e Goldfeld não rejeitam a hipotese nula, não existe heterocedasticidade.
-   O $R^2$ ajustado explica 61% da variabilidade total dos dados.
-   O p-valor da variável `Ácido_Acético` de 0.61, maior que o nível de significância de 5%, indica que variável não é estatísticamente significante para o modelo.

### e. Dados os seus conhecimentos sobre multicolinearidade, como decidiria entre essas regressões?

Como o ajuste feito na alternativa anterior deu que a variável `Ácido Acético` não era significante para o modelo, optaria pelo moodelo da letra c.

$$ Paladar = 19.9 \times ln(Ácido \ Lático)   +  3.9 \times H_2 S - 27.59 $$

### f. Que conclusões gerais você pode tirar de sua análise?
